【裁判字號】    95,家聲,96
【裁判日期】    950731
【裁判案由】    核定管理報酬
【裁判全文】
臺灣高雄地方法院民事裁定              95年度家聲字第96號
聲  請  人  黃祖裕律師
被繼承人    甲○○      生前
聲請人聲請核定遺產管理人報酬事件，本院裁定如下：
    主      文
聲請人任被繼承人甲○○之遺產管理人之報酬定為新臺幣陸萬元
。
程序費用由被繼承人甲○○之遺產負擔。
    理      由
一、按「遺產管理人，得請求報酬，其數額由親屬會議按其勞力
    及其與被繼承人之關係酌定之」、「依本法之規定應開親屬
    會議時，由當事人、法定代理人或其他利害關係人召集之」
    、「親屬會議不能召開或召開有困難時，依法應經親屬會議
    處理之事項，由有召集權人聲請法院處理之」，民法第1183
    條、第1129條、第1132條第2 項前段分別定有明文。又上開
    聲請法院代親屬會議酌給遺產管理報酬之規定，於法院依民
    法第1178條第2 項選任之遺產管理人之情形亦有其適用，非
    訟事件法第78條第2 項亦有明定。
二、聲請意旨略以：聲請人前依鈞院91年度管字第9 號民事裁定
    選任為被繼承人甲○○之遺產管理人，經裁定確定後，聲請
    人業已遵行職務，聲請鈞院以92年度家催字第197 號裁定，
    准對被繼承人甲○○之繼承人、債權人及受遺贈人於一定期
    限內承認繼承、報明債權或為願受遺贈與否之聲明等事項為
    公示催告，該公示催告並經聲請人刊登於聯合報。又被繼承
    人甲○○遺有坐落於高雄縣仁武鄉○○段0000-0000 地號，
    面積239 平方公尺土地乙筆，及其上建物，建號16、面積26
    8.3 平方公尺，亦即門牌號碼高雄縣仁武鄉考潭村綠園新村
    16號之房屋一棟。並就國稅局所提供之遺產清冊，進行搜尋
    及申報遺產稅，國稅局審核中，近日核發免稅證明後，爰聲
    請鈞院裁定遺產管理人之報酬等語，並提出台灣高雄地方法
    院91年度管字第9 號裁定暨其確定證明書影本各1 件、支出
    費用明細表1 件、登報廣告費收據影本1 紙，財政部高雄市
    國稅局91年度財產歸屬資料清單1 份為證。
三、經查：
  (一)被繼承人甲○○於91年1 月9 日去世，其遺產無人繼承，由
    本院以91年度管字第9 號裁定選任聲請人為遺產管理人確定
    在案，業經本院依職權調取本院91年度管字第9 號指定遺產
    管理人事件全卷卷證，核閱無訛。準此，聲請人顯難召開親
    屬會議酌定其管理甲○○遺產之報酬甚明，是其本於利害關
    係人之地位，向本院聲請核定其任遺產管理人之報酬，係有
    所據。
  (二)聲請人之主張業據聲請人提出前述各項證據資料為證，堪信
    真實，本院審酌：本件遺產即上開土地及建物之總價額為新
    台幣（下同）3,131,600 元（即2,629,000+502,600 ＝3,13
    1,600） ，雖其有投資永聯國際開發股份有限公司、三利興
    業有限公司、瑞勝股份有限公司及聯成食品股份有限公司合
    計2,8780, 030 元，然其投資後之利潤或虧損與否難以核計
    ，而被繼承人所積欠台灣銀行債務，迄至92年2 月24日止尚
    高達8,431, 002元及利息、違約金等未為清償，而聲請人為
    管理被繼承人甲○○之遺產已先行墊支公示催告裁判費1,00
    0 元、登報費360 元，以及本件遺產之多寡、處理所需時間
    之久暫、耗費人力之程度、各該債權人之受償權利應受保障
    ，復參酌財政部訂頒之「代管無人承認繼承遺產作業要點」
    第14點第3 項規定請求管理遺產報酬之標準不得低於遺產現
    值百分之一等一切情狀，認本件核予遺產管理人之報酬以六
    萬元為適當，爰酌定如主文所示。
四、依民法第1150條前段，裁定如主文。
中    華    民    國    95    年    7     月    31    日
                  家事法庭法  官  郭慧珊
正本係照原本作成。
如對本裁定抗告須於裁定送達後10日內向本院提出抗告狀。
中    華    民    國    95    年    7    月     31    日
                          書記官  張琇晴


司法院資訊處製作；財團法人民間司法改革基金會備份。
